【裁判字號】    96,訴,5038
【裁判日期】    970131
【裁判案由】    毒品危害防制條例
【裁判全文】
臺灣高雄地方法院刑事判決              96年度訴字第5038號
公  訴  人  臺灣高雄地方法院檢察署檢察官
被      告  甲○○
上列被告因違反毒品危害防制條例案件，經檢察官提起公訴（96
年度毒偵字第9290號），嗣因被告就被訴事實為有罪陳述，經本
院告知簡式審判程序意旨，並聽取公訴人及被告意見後，本院合
議庭裁定由受命法官獨任依簡式審判程序審理，判決如下：
    主  文
甲○○施用第一級毒品，處有期徒刑柒月，扣案如附表編號至
所示物品均沒收銷燬之；又施用第二級毒品，處有期徒刑月
，扣案如附表編號至所示物品均沒收銷燬之。應執行有期徒
刑捌月，扣案如附表編號至所示物品均沒收銷燬之。
    事  實
一、甲○○前因施用毒品案件，經本院93年度毒聲字第427 號裁
    定送觀察、勒戒後，認無繼續施用毒品傾向，於民國93年7
    月29日執行完畢釋放，另由台灣高雄地方法院檢察署檢察官
    以93年度毒偵字第3362號為不起訴處分確定。詎其猶不知悛
    悔，竟於前開觀察、勒戒執行完畢釋放後5 年內，基於施用
    第二級毒品甲基安非他命之犯意，於96年9 月29日16時許，
    在其位於高雄縣岡山鎮○○路11號住處，以將甲基安非他命
    置入玻璃球燃燒加熱之方式，非法施用第二級毒品甲基安非
    他命1 次。另基於施用第一級毒品海洛因之犯意，於96年9
    月29日22時回溯24小時內某時許（不含警力拘束時間），同
    在上址以將海洛因摻入香菸點燃吸食之方式，非法施用第一
    級毒品海洛因1 次。嗣於96年9 月29日17時30分許，在上開
    住處為警查獲，並徵得其同意後採尿送驗，進而查悉上情，
    另扣得如附表所示物品。
二、案經高雄縣政府警察局岡山分局報請台灣高雄地方法院檢察
    署檢察官偵查起訴。
    理  由
一、本件被告甲○○係違反毒品危害防制條例第10條第1 項、第
    2 項之施用第一級毒品與第二級毒品罪，其法定刑俱為死刑
    、無期徒刑、最輕本刑為3 年以上有期徒刑以外之罪，於準
    備程序進行中，被告就被訴事實為有罪陳述，由受命法官告
    知簡式審判程序要旨並聽取其與公訴人之意見，經被告同意
    適用簡式審判程序後，本院亦認無不得或不宜改依簡式審判
    程序進行之處，爰依刑事訴訟法第273 條之1 第1 項、第28
    4 條之1 規定，本院合議庭裁定由受命法官獨任進行簡式審
    判程序，合先敘明。
二、上揭事實，業有尿液採證檢驗對照表及台灣檢驗科技股份有
    限公司96年10月19日濫用藥物尿液檢驗報告各1 件在卷可稽
    ，另扣得如附表編號至所示物品可資佐證。又其中編號
    、所示毒品送請鑑定結果，分別含有第一級毒品海洛因
    與第二級毒品甲基安非他命成分，有卷附法務部調查局調科
    壹字第09623076330 號鑑定通知書及高雄醫學大學附設中和
    紀念醫院檢驗報告各1 份可佐；至其餘如編號、、、
    所示物品由本院送請高雄醫學大學附設中和紀念醫院加以
    鑑驗，亦分別呈現第一級毒品海洛因與第二級毒品甲基安非
    他命陽性反應，有該院檢驗報告7 份在卷可查，復據被告於
    本院審理中坦認上情不諱，足徵被告之自白核與事實相符，
    堪予採信。按尿液內所含毒品成分之檢出，與其投與量、個
    人體質及檢驗儀器之精密度等有關。經查有關文獻資料，甲
    基安非他命經口服投與後，約有百分之70於24小時內自尿液
    中排出，海洛因經注射投與後，迅速水解成6-monoacetylmo
    rphine，轉變成嗎啡，再循嗎啡之代謝途徑排出體外，約有
    百分之80於24小時內自尿液排出，因此採尿化驗應以投與後
    24小時內所採者為宜，此有行政院衛生署藥物食品檢驗局（
    82）藥檢壹字第8225269 號函可查，亦為本院歷來審理施用
    毒品案件職務上所知悉之事項。本件被告雖坦認前揭施用第
    一級毒品海洛因之情，惟供稱已忘記正確時間等語，是本院
    參以被告遭警查獲後，乃自96年9 月29日22時起由員警製作
    詢問筆錄並採集尿液送驗，經檢驗結果呈現嗎啡陽性反應一
    節，業有卷附該次詢問筆錄及前開濫用藥物尿液檢驗報告可
    證，揆諸前揭說明，堪認被告於96年9 月29日22時回溯24小
    時內某時許（不含警力拘束時間），確有非法施用第一級毒
    品海洛因之情甚明。另查，被告前因施用毒品案件，經法院
    裁定送觀察、勒戒後，認無繼續施用毒品傾向，於93年7 月
    29日執行完畢釋放，另由台灣高雄地方法院檢察署檢察官以
    93年度毒偵字第3362號為不起訴處分確定等情，有台灣高等
    法院被告前案紀錄表及本院被告院內索引卡紀錄表各1 份附
    卷可參，足認被告確於前開觀察、勒戒執行完畢釋放後，5
    年內再犯毒品危害防制條例第10條之施用毒品罪。職是，本
    件事證明確，被告犯行洵堪認定，應依法論科。
三、查海洛因、甲基安非他命各係毒品危害防制條例第2 條第2
    項第1 款、第2 款所定第一級毒品與第二級毒品，依法不得
    持有、施用及販賣。核被告甲○○所為，分別係違反毒品危
    害防制條例第10條第1 項施用第一級毒品罪及同條第2 項施
    用第二級毒品罪。其施用第一級毒品海洛因與第二級毒品甲
    基安非他命前、後分別持有海洛因、甲基安非他命，應為施
    用之高度行為所吸收，均不另論罪。又被告所犯上開2 罪間
    ，犯意各別、行為互殊，觸犯構成要件相異之罪名，自應分
    論併罰。爰審酌被告前因施用毒品案件，經施以觀察、勒戒
    後，竟再為本件施用毒品犯行，足見其惡習已深，且戒絕毒
    癮之意志不堅，未能體悟施用毒品對自己、家人造成之傷害
    及社會之負擔，自屬可議；惟念其於犯後態度良好，並能坦
    承犯行，及施用毒品本質上係屬戕害自身健康之行為，尚未
    直接危害他人，反社會性程度應屬較低等一切情狀，分別量
    處如主文所示之刑，並定其應執行之刑，以資懲儆。
四、又扣案如附表編號、均係查獲之毒品，且該包裝袋業與
    其內殘餘毒品無法析離；其餘如編號、、、所示物
    品亦與其內殘餘毒品同屬無法析離，應將之分別視為第一級
    毒品與第二級毒品無訛，故上開物品不問屬於犯人與否，均
    應依毒品危害防制條例第18條第1 項前段規定沒收銷燬之。
    此外，被告為警查獲之際雖同時扣得如附表編號至所示
    物品，然亦同時查獲他案被告李訓賓、王世偉及鍾麗菁等人
    。蓋以前開物品迭據被告否認為其所有之物，況承前所述，
    被告乃以摻入香菸之方式施用第一級毒品海洛因，復佐以其
    中部分如殘渣袋、注射針筒及橡皮筋等物品亦據王世偉坦承
    為其所有之物，此外尚乏積極事證可資證明該等物品果與被
    告本件施用毒品犯行相涉，是其上揭所辯之詞要非無稽。從
    而附表編號至所示物品實乃攸關另案被告施用毒品犯罪
    之重要證物，如率爾宣告沒收銷燬，恐將造成渠等前述犯行
    因證據滅失而有難以論斷之虞，是本院遂認猶未可就該等物
    品逕予諭知沒收或沒收銷燬為當，附此敘明。
據上論斷，應依刑事訴訟法第273 條之1 第1 項、第299 條第1
項前段，毒品危害防制條例第10條第1 項、第2 項、第18條第1
項前段，刑法第11條、第51條第5 款，判決如主文。
中    華    民    國    97    年    1     月    31    日
                  刑事第七庭  法  官 陳明呈
以上正本證明與原本無異。
如不服本判決應於收受本判決後10日內向本院提出上訴書狀，並
應敘述具體理由，如未敘述上訴理由者，應於上訴期間屆滿後20
日內補提理由書狀於本院（均須按他造當事人之人數附繕本）「
切勿逕送上級法院」。
中    華    民    國    97    年    2     月    4     日
                              書記官 林明忠
附錄本判決論罪科刑之法條：
毒品危害防制條例第10條
施用第一級毒品者，處 6 月以上 5 年以下有期徒刑。
施用第二級毒品者，處 3 年以下有期徒刑。
附表：
┌──┬────────────┬───────────────┐
│編號│扣案物品名稱、數量      │            沒 收 依 據       │
├──┼────────────┼───────────────┤
│    │第一級毒品海洛因12包（合│依毒品危害防制條例第18條第1項 │
│  │計淨重4.56公克、空包裝總│前段規定沒收銷燬              │
│    │重2.84公克）            │                              │
├──┼────────────┼───────────────┤
│  │殘留第一級毒品海洛因之塑│同上                          │
│    │膠吸管剷子1 支（白色）  │                              │
├──┼────────────┼───────────────┤
│    │殘留第一級毒品海洛因與第│同上                          │
│  │二級毒品甲基安非他命之塑│                              │
│    │膠吸管剷子1支（紫色）   │                              │
├──┼────────────┼───────────────┤
│    │第二級毒品甲基安非他命1 │同上                          │
│  │包（驗前淨重0.138 公克、│                              │
│    │驗後淨重0.136 公克）    │                              │
├──┼────────────┼───────────────┤
│  │殘留第二級毒品甲基安非他│同上                          │
│    │命之塑膠吸管球2 支      │                              │
├──┼────────────┼───────────────┤
│  │殘留第二級毒品甲基安非他│同上                          │
│    │命之吸食器3組           │                              │
├──┼────────────┼───────────────┤
│  │已使用注射針筒16支      │與本件被告犯罪無涉、不予沒收  │
├──┼────────────┼───────────────┤
│  │未使用注射針筒1盒       │同上                          │
├──┼────────────┼───────────────┤
│  │橡皮筋1條               │同上                          │
├──┼────────────┼───────────────┤
│  │殘渣袋7只               │同上                          │
├──┼────────────┼───────────────┤
│  │夾鏈袋2包               │同上                          │
└──┴────────────┴───────────────┘


司法院資訊處製作；財團法人民間司法改革基金會備份。
